【裁判字號】    97,聲再,5
【裁判日期】    970324
【裁判案由】    誣告
【裁判全文】
臺灣高等法院花蓮分院刑事裁定           97年度聲再字第5號
再審聲請人
即受判決人    甲○○
上列聲請人因誣告案件對於最高法院95年度台上字第2240號中華
民國95年4月27日第三審確定判決（本院92年度上訴字第98號、
臺灣花蓮地方法院90年度自字第49號），聲請再審，本院裁定如
下：
    主  文
再審之聲請駁回。
    理  由
一、聲請意旨略稱：原確定判決有下列再審之理由：（一）依台
    北高等行政法院93年度訴第1887號、最高行政法院94年裁字
    第1768號判決可資證明再審聲請人（下稱聲請人）並無違反
    就業服務法違法雇用鮑佩晴之情，亦無受到行政裁罰處分，
    原確定判決認定聲請人犯偽證罪，認定事實有誤。（二）聲
    請人就其自訴鮑佩晴、于延平、王森誣告之本院92年上訴字
    第97號確定判決（原審案號：臺灣花蓮地方法院90年度自字
    第3號），已聲請再審，可證明再審聲請人係被誣告。（三）
    參與本案確定判決之法官違法失職，足以影響原判決之結果
    。（四）聲請人已另案提起確認聲請人與鮑佩晴、王森僱用
    關係不存在之訴，爰依刑事訴訟法第420條第1項第2款、第3
    款、第4款、第5款、第6款規定，提起本件再審之訴。
二、按有罪之判決確定後，有左列情形之一者，為受判決人之利
    益，得聲請再審︰一、原判決所憑之證物已證明其為偽造或
    變造者。二、原判決所憑之證言、鑑定或通譯已證明其為虛
    偽者。三、受有罪判決之人，已證明其係被誣告者。四、原
    判決所憑之通常法院或特別法院之裁判已經確定裁判變更者
    。五、參與原判決或前審判決或判決前所行調查之法官，或
    參與偵查或起訴之檢察官，因該案件犯職務上之罪已經證明
    者，或因該案件違法失職已受懲戒處分，足以影響原判決者
    。六、因發現確實之新證據，足認受有罪判決之人應受無罪
    、免訴、免刑或輕於原判決所認罪名之判決者。前項第一款
    至第三款及第五款情形之證明，以經判決確定，或其刑事訴
    訟不能開始或續行非因證據不足者為限，得聲請再審，刑事
    訴訟法第420條定有明文。
三、經查，原判決所憑之通常法院或特別法院之裁判，已經確定
    裁判變更者，係指將被變更之裁判，為原判決所憑者而言；
    如非原判決所憑之裁判，縱經以後之確定裁判變更，即與原
    判決無涉，更不得據變更之裁判對原判決聲請再審（最高法
    院83年台抗字第205 號裁判要旨可資參照）。本件聲請人雖
    以台北高等行政法院93年度訴字第1887號、最高行政法院94
    年度裁字第1768號裁定，主張原確定判決所憑之通常法院或
    特別法院之裁判已經確定裁判變更者，惟上開行政法院之裁
    判係因行政處分不存在，所提之訴訟非屬行政法院權限為由
    ，而駁回聲請人之訴，並未認定聲請人是否雇用鮑佩晴之事
    實，況且前開行政法院裁判係在原確定判決之後，並非原確
    定判決憑以認定聲請人偽證之裁判基礎，自不符合此條款之
    規定。
四、次查，刑事訴訟法第420 條第1項第2款原判決所憑之證言，
    已證明其為虛偽者，及第3 款受有罪判決之人，已證明其係
    被誣告，及第5 款參與原判決或前審判決或判決前所行調查
    之推事、或參與偵查或起訴之檢察官，因該案件犯職務上之
    罪，已經證明者，或因該案件違法失職已受懲戒處分，足以
    影響原判決，雖得為受判決人之利益聲請再審，但依同條第
    2 項規定，均須以經判決確定，或其刑事訴訟不能開始或續
    行非因證據不足者為限，始得聲請。本件聲請人固以原確定
    判決所憑之鮑佩晴證言係屬虛偽或其係被誣告，及參與原判
    決之法官有枉法裁判等情，但究未提出鮑佩晴偽證或誣告及
    承辦法官瀆職之確定有罪判決，亦無該等案件已經訴訟，然
    因證據不足以外之原因不能開始或續行之證明。聲請人僅對
    其自訴鮑佩晴偽證及誣告乙案另案提起再審聲請，及以原確
    定判決不利於己而指摘法官有違法失職情事，尚有未足。
五、又再審無理由裁定駁回後，不得更以同一原因聲請再審，法
    院認為聲請再審之程序違背規定者，應以裁定駁回，刑事訴
    訟法第434條第2 項、第433條分別定有明文。查聲請人於本
    院92年度上訴字第98號刑事判決確定後，曾以上揭（一）（
    二）（三）事由，提出聲請再審，業經本院認無再審理由，
    以95年度聲再字第12號裁定駁回確定在案，此有該案卷可憑
    。茲聲請人於再審無理由裁定駁回後，復以同一理由聲請再
    審，揆諸前揭法條規定，其聲請不合法定程序，亦應予駁回
    。
六、至於聲請人另具狀以其已向臺灣花蓮地方法院提起確認其與
    鮑佩晴、王森僱佣關係不存在（案號：97年花勞簡字第1 號
    ），認有再審之新事證，並請求依刑事訴訟法第297 條停止
    審判。惟刑事訴訟法第420 條第1項第6款所稱發見確實之新
    證據，係指當時已經存在而發見在後或審判時未經注意之證
    據，且能證明原確定判決所認定之事實為錯誤者而言。本件
    聲請人行使其訴訟權，提起確認其與鮑佩晴、王森僱佣關係
    不存在之民事訴訟，並非前開法文所指之新證據，自不得執
    此聲請再審。再按再審係對確定判決認定事實錯誤而設之救
    濟程序，應以實體確定判決為聲請再審之客體，方為適法。
    而此項得否做為聲請再審之客體，有屬首應調查、審認之事
    項，必也於再審聲請人聲請再審之確定判決，係得作為聲請
    再審之客體，受理之法院方得進而為其他程序及實體上審查
    （最高法院93年台抗字第244 號裁判要旨可資參照）。本件
    聲請不符再審事由之規定，不得為實體審查，已如前述，故
    無停止審判之適用，附此敘明。
據上論結，本件聲請再審，一部不合法，一部無理由，應予駁回
。爰依刑事訴訟法第433條、第434條第1項，裁定如主文。
中    華    民    國    97    年    3     月    24    日
                          刑事庭審判長法  官  謝志揚
                                      法  官  賴淳良
                                      法  官  劉雪惠
以上正本證明與原本無異。
如不服本裁定應於裁定送達後5日內向本院提出抗告狀。
                                      書記官  李德霞
中    華    民    國    97    年    3     月    24    日


司法院資訊處製作；財團法人民間司法改革基金會備份。
